臺灣屏東地方法院刑事判決　　　　　　　100年度訴字第202號
公　訴　人　臺灣屏東地方法院檢察署檢察官
被　　　告　鄭景中
上列被告因違反毒品危害防制條例案件，經檢察官提起公訴（99
年度毒偵字第2848號），被告於本院準備程序中就被訴事實為有
罪陳述，經本院合議庭裁定由受命法官獨任行簡式程序審理，並
判決如下：
    主  文
鄭景中施用第一級毒品，累犯，處有期徒刑捌月。
    事  實
一、鄭景中前於民國89年間因施用毒品案件，經本院以89年度毒
    聲字第166 號裁定送觀察、勒戒後，認無繼續施用毒品之傾
    向，於89年2 月21日執行完畢釋放，並經臺灣屏東地方法院
    檢察署檢察官以89年度毒偵字第268 號為不起訴處分確定；
    復於前開觀察、勒戒執行完畢釋放後5 年內之91年間，因施
    用毒品案件，經本院以91年度毒聲字第1126號裁定送觀察、
    勒戒後，認無繼續施用毒品之傾向，於91年10月29日執行完
    畢釋放，並經臺灣屏東地方法院檢察署檢察官以91年度毒偵
    字第1221號為不起訴處分確定；又於96年間因施用毒品案件
    ，經本院以96年度訴字第816 號判決判處有期徒刑1 年4 月
    ，減為有期徒刑8 月確定，再因竊盜案件，經本院以96年度
    易字第823 號判決分別判處有期徒刑5 月（共3 罪）、7 月
    ，應執行有期徒刑1 年6 月確定，上開數罪刑嗣於97年間經
    本院以97年度聲字第366 號裁定應執行有期徒刑2 年2 月確
    定，於98年6 月19日縮短刑期假釋出監，所餘期間付保護管
    束，於98年9 月18日保護管束期滿未經撤銷假釋，視為執行
    完畢。詎其猶不知悛悔，復基於施用第一級毒品海洛因之犯
    意，於99年8 月11日某時，在其位於屏東縣萬丹鄉○○路15
    5 巷33號住處內，以將海洛因摻水置於針筒後注射入體內之
    方式，施用海洛因1 次。嗣於99年8 月12日下午1 時40分許
    ，因另案遭通緝，經警在屏東縣里港鄉里○路某處緝獲，鄭
    景中在有偵查權之機關或公務員發覺其犯罪前，主動向警員
    承認其上揭施用海洛因行為，而接受裁判，並同意警員採集
    其尿液檢體送驗，嗣鑑驗結果呈嗎啡陽性反應，而查悉上情
    。
二、案經屏東縣政府警察局里港分局報告臺灣屏東地方法院檢察
    署檢察官偵查起訴，並經本院改依簡式審判程序審理。
    理  由
一、按簡式審判程序之證據調查，不受第159 條第1 項之限制，
    刑事訴訟法第273 條之2 定有明文，是依上開規定，於行簡
    式審判程序之案件，被告以外之人於審判外之陳述，除有其
    他不得作為證據之法定事由外，應認具有證據能力。查本件
    如下引用被告以外之人於審判外之陳述，因本案採行簡式審
    判程序，復無其他不得做為證據之法定事由，揆諸首揭說明
    ，應認均具有證據能力，合先敘明。
二、上揭犯罪事實，業據被告鄭景中於本院準備程序及審理時坦
    承不諱（參見本院卷第26頁背面、第31頁背面），且被告為
    警查獲後，於99年8 月12日經警採集其尿液檢體送臺灣檢驗
    科技股份有限公司以酵素免疫分析法初步檢驗，再以氣相層
    析質譜儀法確認檢驗結果，證實該尿液檢體呈嗎啡（即施用
    海洛因之代謝物）陽性反應，有該公司99年8 月25日實驗室
    檢體編號：里警00000000號濫用藥物檢驗報告、尿液採證編
    號姓名對照表（尿液編號：里警00000000號）各1 紙附卷可
    稽（警卷第11、12頁），足徵被告前開施用海洛因之自白確
    與事實相符，堪可採信。
三、按毒品危害防制條例於92年7 月9 日修正公布，自93年1 月
    9 日施行，其中第20條、第23條將施用毒品之刑事處遇程序
    區分為「初犯」、「5 年內再犯」、「5 年後再犯」。依其
    立法理由之說明：「初犯」，經觀察、勒戒或強制戒治，應
    為不起訴處分或不付審理之裁定；經觀察、勒戒或強制戒治
    執行完畢釋放後，「5 年內再犯」者，因其再犯率甚高，原
    實施之觀察、勒戒及強制戒治既已無法收其實效，爰依法追
    訴或裁定交付審理。至於經觀察、勒戒或強制戒治執行完畢
    釋放，「5 年後再犯」者，前所實施之觀察、勒戒或強制戒
    治已足以遮斷其施用毒品之毒癮，為期自新及協助其斷除毒
    癮，仍用「初犯」規定，先經觀察、勒戒或強制戒治之程序
    。從而，依修正後之規定，祇於「初犯」及「5 年後再犯」
    2 種情形，有其追訴條件之限制，即須於初犯經觀察、勒戒
    或強制戒治釋放後，5 年內均無施用毒品之行為，始能認其
    前所實施之觀察、勒戒或強制戒治已足遮斷毒癮，而得於5
    年後再犯時，再予適用初犯之規定，重行觀察、勒戒等程序
    。倘5 年內已經再犯，被依法追訴處罰，縱其第3 次（或第
    3 次以上）施用毒品之時間在初犯釋放5 年以後，即與「5
    年後再犯」之情形有別，且因已於「5 年內再犯」，顯見其
    再犯率甚高，原實施觀察、勒戒或強制戒治，已無法收其實
    效，自無再經觀察、勒戒及強制戒治之必要，應由檢察官逕
    行起訴，始符新法修正之本旨，最高法院97年度第5 次刑事
    庭會議決議、98年度台非字第12號判決意旨均足資參照。查
    被告鄭景中前因施用毒品案件，經法院裁定送觀察、勒戒後
    ，認無繼續施用毒品之傾向，於89年2 月21日執行完畢釋放
    ，並經臺灣屏東地方法院檢察署檢察官以89年度毒偵字第26
    8 號為不起訴處分確定；復於前開觀察、勒戒執行完畢釋放
    後5 年內之91年間，因施用毒品案件，經法院裁定送觀察、
    勒戒後，認無繼續施用毒品之傾向，於91年10月29日執行完
    畢釋放，並經臺灣屏東地方法院檢察署檢察官以91年度毒偵
    字第1221號為不起訴處分確定之事實，有臺灣高等法院被告
    前案紀錄表在卷可考，應甚明確。是本案被告所為施用毒品
    之犯行，距離前開觀察、勒戒執行完畢雖已逾5 年，惟被告
    在首開觀察、勒戒執行完畢後5 年內，既已再因施用毒品案
    件，經觀察、勒戒執行完畢釋放，揆諸前揭說明，其本次犯
    行即與毒品危害防制條例第20條第3 項所稱之「5 年後再犯
    」有別，是公訴人依法追訴，於法並無不合，本院自應依法
    論科。
四、按海洛因為毒品危害防制條例第2 條第2 項第1 款所稱之第
    一級毒品。核被告鄭景中所為，係犯毒品危害防制條例第10
    條第1 項之施用第一級毒品罪；其施用前持有海洛因之低度
    行為，應為施用海洛因之高度行為所吸收，不另論罪。又被
    告有如事實欄所載前案科刑及執行情形，有臺灣高等法院被
    告前案紀錄表在卷可稽，其於有期徒刑執行完畢後5 年內，
    故意再犯本案有期徒刑以上之罪，為累犯，應依刑法第47條
    第1 項之規定加重其刑。再按對於未發覺之罪自首而受裁判
    者，得減輕其刑，刑法第62條前段定有明文。而所謂「發覺
    」，係指有偵查犯罪職權之公務員已知悉犯罪事實與犯罪之
    人而言，而所謂知悉，固不以確知其為犯罪之人為必要，但
    必其犯罪事實，確實存在，且為該管公務員所確知，始屬相
    當。如犯罪事實並不存在而懷疑其已發生，或雖已發生，而
    為該管公務員所不知，僅係推測其已發生而與事實巧合，均
    與已發覺之情形有別，最高法院著有75年台上字第1634號判
    例意旨可稽。查被告於99年8 月12日下午1 時40分許，因另
    案遭通緝，經警在屏東縣里港鄉里○路某處緝獲後，被告即
    於有偵查犯罪權限之公務員發覺其犯罪前，主動告知警員其
    上開施用毒品犯行乙節，業據被告於本院審理時供明在卷（
    參見本院卷第32頁），並有屏東縣政府警察局里港分局大平
    派出所偵查報告1 份在卷可按（參見警卷第2 頁），堪認被
    告前開犯行符合自首之要件，爰依刑法第62條前段之規定減
    輕其刑，並就前開刑之加重減輕，依法先加後減之。爰審酌
    被告曾因施用毒品犯行而送觀察、勒戒、強制戒治執行完畢
    及判處罪刑確定，有前開被告前案紀錄表附卷可考，仍不知
    悛悔，復再度施用第一級毒品，顯見其戒絕毒品之決心不堅
    ，惟念其施用毒品乃戕害自己身心健康，尚未危及他人，犯
    後一貫坦承犯行，態度良好，並其犯罪之動機、目的及智識
    程度等一切情狀，量處如主文所示之刑，以示懲儆。另被告
    所有供施用本案毒品所用之注射針筒1 支，並未扣案，復據
    被告供承於犯案後業已丟棄（參見本院卷第31頁背面），堪
    認業已滅失，自無從宣告沒收，併此指明。
據上論斷，應依刑事訴訟法第273 條之1 第1 項、第299條第1項
前段，毒品危害防制條例第10條第1 項，刑法第11條前段、第47
條第1項、第62條前段，判決如主文。
本案經檢察官陳立興到庭執行職務。
中    華    民    國   100    年    3     月    30    日
                  刑事第五庭  法  官  謝濰仲
以上正本證明與原本無異。
如不服本判決應於收受判決後10日內向本院提出上訴書狀，並應
敘述具體理由；其未敘述上訴理由者，應於上訴期間屆滿後20日
內向本院補提理由書（均須按他造當事人之人數附繕本）「切勿
逕送上級法院」。
中    華    民    國   100    年    3     月    30    日
                              書記官  黃美玲
附錄本案論罪科刑法條全文：
毒品危害防制條例第10條第1項
施用第一級毒品者，處6 月以上5 年以下有期徒刑。